【裁判字號】    99,簡上,8
【裁判日期】    990210
【裁判案由】    確認本票債權不存在
【裁判全文】
臺灣臺中地方法院民事判決  99年度簡上字第8號
上  訴  人  甲○○
被上訴人    乙○○
上列當事人間請求確認本票債權不存在事件，上訴人對於中華民
國98年11月23日本院台中簡易庭98年度中簡字第2137號第一審判
決提起上訴，本院於99年1月27日言詞辯論終結，判決如下：
    主    文
上訴駁回。
第二審訴訟費用由上訴人負擔。
    事實及理由
一、本件上訴人主張：伊於民國96年間持訴外人皇家國際建設有
    限公司(下稱皇家公司)簽發如第一審判決附表一(下稱附表)
    所示支票三紙，金額共計新台幣(下同)65萬5千元，向被上
    訴人借款。上開支票屆期後，經被上訴人提示不獲付款。皇
    家公司另簽發二紙支票交付被上訴人，屆期仍未兌現。乃由
    伊簽發發票日97年4月15日，到期日97年9月20日，金額57萬
    元，票號CH347685本票一紙，交付被上訴人為上開債務之擔
    保。嗣皇家公司於97年2月20日清償4萬元予被上訴人，換回
    如附表編號2所示之支票，另簽立尚欠7萬元未付之收據。被
    上訴人因如附表所示編號1、3之支票未獲付款，訴請本院97
    年度中簡字第997號判決命皇家公司給付。嗣皇家公司與被
    上訴人如解，被上訴人之債權已消滅，惟其仍以系爭本票，
    聲請本院97年度司票字第10104號裁定准許強制執行，爰求
    為確認被上訴人之系爭本票債權不存在之判決(第一審判決
    確認被上訴人之系爭本票債權於逾27萬元部分不存在，駁回
    上訴人其餘之訴，被上訴人就其敗訴部分，未據聲明不服)
    。
二、被上訴人則以：上訴人簽發系爭本票予伊，係擔保其向伊借
    款57萬元之債務，皇家公司與伊和解，僅清償30萬元，其餘
    部分，上訴人仍應負清償之責等語，資為抗辯。
三、上訴人主張伊持皇家公司簽發如附表所示之支票三紙向被上
    訴人借款乙節，為被上訴人所不爭，堪信真實。上訴人於本
    院審理時，雖改稱：伊係代皇家公司向被上訴人借款，伊簽
    發系爭本票交付被上訴人，係為保證皇家公司對被上訴人之
    債務云云。惟為被上訴人所否認，證人即皇家公司負責人楊
    志明到庭結證，亦稱：伊未委託上訴人向被上訴人借款等語
    ，上訴人此項主張自不足採。被上訴人於97年9月5日與皇家
    公司和解，再於97年10月1日訂立增補和解契約書，載明「
    乙方(即皇家公司)積欠甲方(即被上訴人)票款共計65萬5 千
    元整，清償4萬元，尚欠61萬5千元整，甲方同意乙方以30
    萬元清償，其餘請求權均拋棄，若乙方有一期未支付時視為
    全部到期，即將債權回復為61萬5千元…甲方同時有權利向
    另一債務人甲○○主張債權請求權，以滿足總債權之追索」
    等語。該和解契約係被上訴人與皇家公司所訂立，上訴人非
    契約當事人，不能據以主張權利，且被上訴人並無消滅對上
    訴人之債權之意思至明，上訴人主張被上訴人之債權已因上
    開和解而消滅云云，亦無可取。原審認被上訴人之本票債權
    於扣除上開和解之30萬元後之餘額即27萬元部分，仍屬存在
    。上訴人請求確認該部分債權不存在，尚非有據，為其敗訴
    之判決，核無不洽。上訴論旨，指摘原判決此部分為不當，
    求予廢棄，非有理由。
四、據上論結，本件上訴為無理由。依民事訴訟法第436條之1第
    3項、第449條第1項、第78條，判決如主文。
中    華    民    國    99    年    2     月    10    日
                  民事第六庭  審判長法  官  李彥文
                                    法  官  謝慧敏
                                    法  官  曹宗鼎
正本係照原本作成。
不得上訴。
中    華    民    國    99    年    2     月    10    日
                                    書記官  李秋瓊

司法院資訊處製作；財團法人民間司法改革基金會備份。
